臺灣屏東地方法院民事判決　　　　　　　110年度原簡字第5號
原　　　告　趙雄蘭　
訴訟代理人　湯瑞科律師
複 代理 人　吳忠諺律師
被　　　告　蔡振武　

訴訟代理人　黃美娟　
上列當事人間請求侵權行為損害賠償事件，原告提起刑事附帶民
事訴訟，經本院刑事庭裁定移送前來（108 年度原交簡附民字第
1 號），本院於民國110 年11月1 日言詞辯論終結，判決如下：
    主      文
被告應給付原告新台幣219 萬7,083 元，及自民國108 年7 月16
日起至清償日止，按週年利率百分之5 計算之利息。
原告其餘之訴駁回。
訴訟費用由被告負擔百分之67，餘由原告負擔。
本判決原告勝訴部分，得假執行；但被告如以新台幣219 萬7,08
3 元為原告預供擔保，得免為假執行。
原告其餘假執行之聲請駁回。
    事實及理由
一、原告主張：被告於民國106 年9 月6 日11時15分許，駕駛車
    牌號碼0000-00 自用小客車，沿屏東縣屏東市大連路由南往
    北行駛，行抵大連路與自由路口時，適伊騎乘車牌號碼000-
    000 號機車，自機車待轉區駛出，欲同向直行大連路，因被
    告疏未注意車前及周遭狀況而撞及伊，致伊人車倒地，受有
    右股骨粗隆間骨折及雙側正中神經受損等傷害，並因而患有
    子宮脫垂之病症，終身需人看護。依民法第184 條第1 項前
    段、第193 條第1 項及第195 條第1 項前段規定，伊得請求
    被告賠償醫療、營養品及器材費用共新台幣（下同）6 萬2,
    124 元、看護費用408 萬974 元及慰撫金80萬元，合計493
    萬3,098 元，惟伊應負3 成過失責任，僅請求被告給付330
    萬1,769 元等情，並聲明：㈠被告應給付原告330 萬1,769
    元，及自起訴狀繕本送達翌日起至清償日止，按週年利率百
    分之5 計算之利息。㈡原告願供擔保，請准宣告假執行。
二、被告則以：原告提出之診斷證明書所載子宮脫垂並非本件事
    故所致，伊就此部分毋庸負侵權行為損害賠償責任，且原告
    亦有疏未注意車前及周遭狀況之過失，其過失比例為7 成，
    應適用過失相抵法則，減輕伊7 成之賠償金額。又關於醫療
    、營養品及器材費用部分，除營養品並非必要外，其餘部分
    伊不爭執；看護費用部分，原告因本件事故所受傷勢，應無
    終身看護之必要，僅需專人全日看護1 個月；慰撫金部分，
    原告請求賠償80萬元，其數額過高，應予酌減等語，並聲明
    ：㈠原告之訴及假執行之聲請均駁回。㈡如受不利之判決，
    被告願供擔保請准宣告免為假執行。
三、查被告於106 年9 月6 日11時15分許，駕駛車牌號碼0000-0
    0 自用小客車，沿屏東縣屏東市大連路由南往北行駛，行抵
    大連路與自由路口時，適原告騎乘車牌號碼000-000 號機車
    ，自機車待轉區駛出，欲同向直行大連路，因被告疏未注意
    車前及周遭狀況，而撞及原告之車，致原告人車倒地，受有
    右股骨粗隆間骨折等傷害，並因此導致雙側正中神經受損。
    刑事部分，被告業經本院刑事庭以108 年度原交簡字第124
    號判處過失傷害罪刑拘役45日，如易科罰金以1,000 元折算
    1 日確定等情，為兩造所不爭執，並有刑事判決在卷足憑，
    復經本院調閱刑事偵、審卷宗查明無訛，堪信為實在。
四、本件之爭點為：㈠原告就其損害之發生是否與有過失，其過
    失比例為何？㈡原告請求之項目及金額，是否適法且相當？
  ㈠按因故意或過失，不法侵害他人之權利者，負損害賠償責任
    。損害之發生或擴大，被害人與有過失者，法院得減輕賠償
    金額，或免除之。民法第184 條第1 項前段及第217 條第1
    項分別定有明文。又汽車行駛時，駕駛人應注意車前狀況及
    兩車並行之間隔，並隨時採取必要之安全措施，不得在道路
    上蛇行，或以其他危險方式駕車。道路交通安全規則第94條
    第3 項定有明文。經查，被告於警詢時陳稱：「（肇事前雙
    方的行進方向？車道？肇事經過情形為何？）我駕8897-WT
    號自小客車沿大連路一般車道南向北直行，對方趙雄蘭駕AX
    Q-638 號重機車沿自由路西向東欲左轉往大連路，雙方車輛
    發生碰撞而肇事。我看見大連路號誌轉變成綠燈，我就直行
    要通過路口，我就瞄到對方從我的左側靠過來，對方要轉彎
    但是轉不過來，就去擦撞到我的車」等語（見本件刑案偵查
    卷第21頁），足見事故發生前，被告即已發現原告之車，惟
    未採取如煞停等必要之安全措施，以致撞及原告之車，則被
    告就本件事故之發生，即難謂無過失。又本件經臺灣屏東地
    方檢察署檢察官於偵查中勘驗，結果略以：「告訴人與很多
    機車在大連路與自由路口，明正國中對面待轉區待轉，後來
    跟告訴人在一起的機車已起步，告訴人慢了幾秒才前進右轉
    大連路，被告是從告訴人的右側直行也要右轉（按應為左轉
    ）大連路，二車變成同向要轉彎，被告的車在轉彎路口擦撞
    告訴人機車……」等語（見本件刑案偵字卷第85頁），嗣經
    兩造於本院確認兩造之行向均為直行大連路，則原告自待轉
    區起駛，未注意其右側亦直行大連路之被告車，以致兩車相
    撞肇事，應認原告就本件事故之發生，亦有過失，且經本院
    囑託交通部公路總局高雄區監理所屏澎區車輛行車事故鑑定
    會鑑定，結果略以：「一、蔡振武駕駛自用小客車，行經行
    車管制號誌交岔口，綠燈直行，未注意車前狀況及兩車並行
    間隔，為肇事原因。二、趙雄蘭駕駛普通重型機車，行經行
    車管制號誌交岔路口於待轉區作待轉，後綠燈起步直行，未
    注意車前狀況及兩車並行間隔，同為肇事原因。另，無照駕
    駛普通重型機車有違規定」等語，亦同此認定。本院參酌本
    件事故發生之經過及情節，認兩造之過失行為，對本件事故
    之發生，有同等之原因力，過失比例應均為50% ，依上開說
    明，自應依民法第217 條第1 項過失相抵之規定，減免被告
    賠償金額50% 。
  ㈡按不法侵害他人之身體或健康者，對於被害人因此喪失或減
    少勞動能力或增加生活上之需要時，應負損害賠償責任。不
    法侵害他人之身體、健康、名譽、自由、信用、隱私、貞操
    ，或不法侵害其他人格法益而情節重大者，被害人雖非財產
    上之損害，亦得請求賠償相當之金額。民法第193 條第1 項
    、第195 條第1 項前段分別定有明文。茲就原告主張被告應
    賠償之項目及金額，逐一審酌如下：
  ⒈關於醫療費用部分，原告主張其因被告之不法侵害，受有右
    股骨粗隆間骨折、雙側正中神經受損及子宮脫垂等傷勢，支
    出醫療費用6 萬2,124 元云云。惟關於原告所主張之子宮脫
    垂傷勢，經本院函詢本件事故後為原告急診之屏基醫療財團
    法人屏東基督教醫院（下稱屏基醫院），據其函復略以：「
    病患病歷記載於20幾年前開過子宮脫垂縫合手術。與106 年
    9 月6 日事故無關」等語；經本院函詢為原告診治子宮脫垂
    之高雄榮民總醫院，據其函復略以：「病患子宮脫垂與車禍
    事故應無相關」等語，足見原告所患子宮脫垂係其舊疾，與
    本件事故無關，則原告請求關於子宮脫垂之診治費用1 萬6,
    158 元（見本院卷㈠第91-103頁），應予剔除。又原告未能
    舉證證明原告所受傷勢有服用營養品之必要，則原告請求營
    養品2 萬6,236 元部分（見本院卷㈠第105 頁），亦應予剔
    除。此外，被告就其餘原告所請求之醫療費用，並不爭執（
    見本院卷㈠第312 頁），則原告得請求被告賠償之醫療費用
    應為1 萬9,730 元（計算式：00000 000000 000000 ＝19
    730 ）。
  ⒉關於看護費用部分，原告主張其因本件事故有終身看護之必
    要，以每年30萬元及原告之平均餘命19年計算，並依霍夫曼
    計算法扣除中間利息，得請求被告賠償看護費用408 萬974
    元云云，為被告所否認。經查，原告為38年12月9 日生，於
    本件事故發生時為67歲，依本院職權上所知之106 年度屏東
    縣女性簡易生命表，其平均餘命為18.12 年。又被告就原告
    有終身看護之必要一節，於109 年8 月24日言詞辯論時已為
    自認（見本院卷㈠第312 頁），其後雖復為爭執，惟依原告
    提出之屏基醫院診斷證明書記載：「病患（按即原告）因上
    述疾患導致手指麻木，功能下降，致終身不能從事任何工作
    ，日常生活需人扶助」；病症暨失能診斷證明書記載：「病
    患因上述疾患，需人全日照護，以維持自理功能」各等語，
    足認原告有受終身看護之必要。至本院所囑託長庚醫療財團
    法人高雄長庚醫院鑑定，結果雖略以：「……建議全日看護
    約一個月」，惟該鑑定結果，僅就原告因本件事故至屏基醫
    院急診治療所診斷之傷勢而為鑑定，未慮及原告因本件事故
    所衍生之雙側正中神經受損之事實，其結果難認可採。其次
    ，依屏基醫院詹智鈞醫師評估後所為之巴氏量表，原告無法
    自行取食；可自行坐起但須別人協助才能移位至椅子；須別
    人協助才能刷牙、洗臉、洗手及梳頭髮；無法自行完成如廁
    過程；須別人協助才能完成盆浴或淋浴；需要稍微扶持或口
    頭教導方向可行走50公尺以上；無法上下樓梯；需要別人完
    全幫忙穿脫衣褲鞋襪，足見原告已不能自理日常生活所需活
    動，衡情應有專人全日看護之必要。準此，依原告之平均餘
    命18.12 年，按兩造所不爭執之每日看護費用833 元，即每
    月2 萬4,990 元計算，並依霍夫曼式計算法扣除中間利息（
    首期給付不扣除中間利息），原告得請求被告賠償之看護費
    用即為387 萬4,435 元【計算式：24,990×154.00000000+
    （24,990×0.44）×（155.00000000-000.00000000 ）=3,8
    74,434.000000000。其中154.00000000為月別單利（5/12）
    % 第217 月霍夫曼累計係數，155.00000000為月別單利（5/
    12）% 第218 月霍夫曼累計係數，0.44為未滿一月部分折算
    月數之比例（18.12 ×12=217.44[去整數得0.44] ），未滿
    1 元部分四捨五入，下同】。
  ⒊按慰撫金核給之標準固與財產上損害之計算不同，然非不可
    斟酌雙方身分、資力、職業、教育程度、經濟狀況與加害程
    度，及其他各種情形核定相當之數額。查原告因被告之不法
    侵害，受有右股骨粗隆間骨折及雙側正中神經受損等傷害，
    其精神及肉體上必受有相當之痛苦，則原告請求被告賠償慰
    撫金，於法即屬有據。又原告為小學畢業，以務農維生，名
    下有房屋1 棟、土地4 筆；被告為警專畢業學歷，已退休，
    名下有土地3 筆、投資1 筆，除強制汽車責任保險外，另投
    保任意責任險，體傷最高理賠金額為100 萬元等情，經兩造
    陳明在卷，並有稅務電子閘門財產所得調件明細表在卷可稽
    ，本院審酌被告所為不法侵害情節之輕重及前述兩造之身分
    、地位、經濟能力等一切情狀，認原告請求被告賠償之慰撫
    金，以50萬元為相當，超過部分，應予剔除。
  ⒋依上所述，原告得請求被告賠償之金額為439 萬4,165 元（
    計算式19730 ＋0000000 ＋500000＝0000000 ），惟原告對
    本件事故之發生與有過失，應適用過失相抵法則減輕被告50
    % 之賠償金額，業據前述，則原告所得請求被告賠償之金額
    應減為219 萬7,083 元。
五、綜上所述，本件原告依侵權行為法律關係，請求被告給付其
    330 萬1,769 元，及自起訴狀繕本送達翌日（即108 年7 月
    16日）起至清償日止，按週年利率百分之5 計算之利息，於
    如主文第1 項所示範圍內，為有理由，應予准許。逾此範圍
    ，為無理由，應予駁回。又本件係依民事訴訟法第427 條第
    2 項第11款規定適用簡易訴訟程序，所為被告敗訴判決部分
    ，依民事訴訟法第389 條第1 項第3 款規定，應依職權宣告
    假執行（此部分原告假執行之聲請為無必要，僅係促使法院
    職權為之，毋庸另予准駁之表示）。被告陳明願供擔保，請
    准宣告免為假執行，核無不合，爰酌定相當之擔保金額予以
    准許。至原告敗訴部分，其假執行之聲請已失所依附，應駁
    回之。
六、據上論結，本件原告之訴一部為有理由，一部為無理由。依
    民事訴訟法第79條、第389 條第1 項3 款、第392 條第2 項
    ，判決如主文。
中    華    民    國   110    年    11    月    15    日
                  民事第二庭    法  官  林昶燁
正本係照原本作成。
如對判決上訴，須於判決送達後20日內向本院提出上訴狀，其未
表明上訴理由者，應於提出上訴後20日內向本院補提理由書狀（
均須按他造當事人之人數附繕本）。
如委任律師提起上訴者，應一併繳納上訴審裁判費。
中    華    民    國   110    年    11    月    15    日
                                書記官  鄭美雀